【裁判字號】    98,家抗更(一),3
【裁判日期】    990331
【裁判案由】    離婚
【裁判全文】
臺灣高等法院民事裁定               98年度家抗更(一)字第3號
抗  告  人  丙○
代  理  人  廣達興律師
上列抗告人因與相對人乙○○間離婚事件，對於中華民國98年5
月21日臺灣宜蘭地方法院98年度婚再字第1號裁定，提起抗告，
經最高法院發回，本院裁定如下：
    主  文
抗告駁回。
抗告費用由抗告人負擔。
    理  由
一、抗告人對於原法院98年度婚再字第1 號（下稱系爭再審事件
    ）判決（下稱系爭判決），提起上訴，原法院略以：系爭判
    決於民國98年4 月22日送達抗告人之訴訟代理人甲○○，上
    訴期間應至98年5月14日屆滿。抗告人遲至98年5月18日始提
    起上訴，已逾20日之不變期間，裁定駁回抗告人之上訴。抗
    告人不服，提起抗告，抗告意旨略以：抗告人於原法院起訴
    時即指定送達代收處所為臺中市○○區○○路1段275號，抗
    告人雖委任甲○○為訴訟代理人，然並未委任甲○○為送達
    代收人，原法院將系爭判決送達甲○○，而未送達抗告人所
    指定之處所，不生送達效力，況原法院98年4 月22日送達證
    書係由陳繼民律師收受，而甲○○與陳繼民律師間並無民事
    訴訟法第137 條所指之僱傭或同居關係，本件送達並不合法
    ，原裁定駁回抗告人之上訴，顯有未洽，請求廢棄原裁定等
    語。
二、按訴訟代理人就其受委任之事件有為一切訴訟行為之權；訴
    訟代理人受送達之權限未受限制者，送達應向該代理人為之
    。但審判長認為必要時，得命送達於當事人本人，民事訴訟
    法第70條第1項前段、第132條分別定有明文。故當事人委任
    訴訟代理人，其委任書既載有為一切訴訟行為之權，即有受
    送達之權限，無須再行指定其為送達代收人，且除審判長認
    為必要須送達當事人本人外，向訴訟代理人送達即生送達之
    效力。抗告人既於系爭再審事件中委任甲○○為訴訟代理人
    ，委任狀上載明甲○○有為一切訴訟行為之權，並有特別代
    理權，並未限制甲○○受送達訴訟文書之權限（見原法院卷
    第57頁），則原法院將系爭判決向甲○○送達，自屬有據。
三、次按訴訟文書之送達於應受送達人之住居所、事務所或營業
    所行之，如送達於住居所、事務所或營業所，不獲會晤應受
    送達人者，得將文書付與有辨別事理能力之同居人或受僱人
    ，民事訴訟法第136條第1項前段、第137條第1項定有明文。
    又民事訴訟法第124 條規定：送達，由法院書記官交執達員
    或郵務機構行之。由郵務機構行送達者，以郵務人員為送達
    人。另依民事訴訟法施行法第3 條規定，由司法院與行政院
    會同公布之郵政機關送達訴訟文書實施辦法第8 條則規定：
    機關、學校、工廠、商場、事務所、營業所或其他公私團體
    內之員工或同居人為應受送達人時，郵政機關送達人得將文
    書付與上列送達處所內接收郵件人員，此接收郵件人員視為
    民事訴訟法第137 條規定之同居人或受僱人。據此，事務所
    之人員為應受送達人時，郵政機關送達人將文書付與該事務
    所內接收郵件人員時，應已生補充送達之效力。經查：
  (一)原法院系爭判決係郵寄至宜蘭縣羅東鎮○○路194 號（下簡
    稱系爭興東路址），於98年4 月22日以「陳繼民律師」之印
    文簽章收受，有送達證書1 份可參（見系爭再審事件卷第75
    頁）。系爭興東路址係抗告人系爭再審事件之訴訟代理人甲
    ○○庭呈民事委任狀上所記載之住居所，該委任書上受任人
    之名字、地址皆為甲○○所親自書寫，其利用該址與抗告人
    見面，中午時間大概都會去該處查看有無信件，陳繼民律師
    於宜蘭律師公會登錄事務所地址亦設在該址等情，業經證人
    甲○○結證屬實（見發回前本院卷23頁反面至24頁），並有
    台灣宜蘭地方法院98年7 月23日宜院瑞文字第0980000595號
    函可證（見發回前本院卷13頁）。再則，證人陳繼民亦於98
    年9 月24日發回前本院準備程序到院證稱略以：該址為伊收
    受法院文件之地址，伊與甲○○為大學同學，當初在宜蘭登
    錄執業，亦係委託甲○○辦理，該送達證書上有「陳繼民律
    師」印文之印章係伊交予甲○○，授權甲○○蓋用簽收法院
    文書之用等語（見發回前本院卷32頁反面至33頁）。另證人
    甲○○於99年2月8日本院調查時亦證述略謂：送達證書上之
    住址是陳繼民律師的事務所。因為那邊收受文件比較方便，
    所以委任狀填載這個住址，系爭判決書是該址之房東許金禾
    收受的，用陳繼民律師的印章簽收，房東收受後將判決書放
    置在桌上，該址因未設管理員，如有掛號文件幾乎都是陳繼
    民律師的，房東習慣用陳繼民律師之印章收受，伊未正式委
    託房東代受文件，但是房東往往一併收受等語（見本院卷第
    25頁反面），應堪認甲○○與陳繼民律師皆係利用系爭興東
    路處所，以處理事務並收受法院所送達之訴訟文書之事實。
    是則甲○○與陳繼民律師於性質上應等同於系爭興東路事務
    所之員工，而「陳繼民律師」印章，則係持以收受法院送達
    之訴訟文書時簽收之用。
  (二)復稽諸：證人陳繼民亦證稱：原法院傳伊作證時，伊問甲○
    ○何事，甲○○告知其將「陳繼民律師」印章交給朋友代蓋
    收受法院文書等語（見發回前本院卷第33頁）。另甲○○雖
    諉稱伊未正式委託房東許金禾代受文件，但證稱：因該址未
    設管理員，如有掛號文件房東習慣用「陳繼民律師」印章收
    受云云，然該「陳繼民律師」印章，如上揭證人陳繼民所證
    係陳繼民律師交予甲○○（非交予房東許金禾），持以簽收
    法院文書之用，甲○○復將之交予房東許金禾作為代蓋收受
    法院文書，依經驗法則，當然係甲○○授權許金禾於系爭興
    東路事務所內為接收法院送達文件之人。依上開郵政機關送
    達訴訟文書實施辦法第8 條規定，郵政機關將系爭判決書付
    與系爭興東路事務所內之接收郵件人員即許金禾，許金禾應
    視為民事訴訟法第137 條規定之受僱人，亦即郵政機關將系
    爭判決交付予許金禾簽收時，應已生補充送達之效力，甲○
    ○何時領取系爭判決書，何時轉交抗告人均與送達效力無涉
    。準此，抗告人指稱系爭判決送達不合法云云，委無足取。
四、系爭判決於98年4月22日合法送達，抗告人遲至98年5月18日
    始提起上訴，有抗告人所提再審上訴狀上原法院收狀日期戳
    章可按（見原法院卷78頁），已逾20日之上訴期間，從而，
    原法院裁定駁回抗告人之上訴，並無不合。抗告意旨指摘原
    裁定不當，求予廢棄，為無理由，應予駁回，爰裁定如主文
    。
中    華    民    國    99    年    3     月    31    日
                      民事第四庭
                        審判長法  官  張劍男
                              法  官  翁昭蓉
                              法  官  陳靜芬
正本係照原本作成。
本裁定除以適用法規顯有錯誤為理由外，不得再抗告。如提起再
抗告，應於收受後10日內委任律師為代理人向本院提出再抗告狀
。並繳納再抗告費新台幣１千元。
中    華    民    國    99    年    4     月    6     日
                              書記官  應瑞霞

司法院資訊處製作；財團法人民間司法改革基金會備份。
